臺灣花蓮地方法院刑事判決
111年度原交易字第37號
公  訴  人  臺灣花蓮地方檢察署檢察官
被      告  呂治平



選任辯護人  蔡文欽律師（法扶律師）          
上列被告因公共危險案件，經檢察官提起公訴（111年度偵字第1
534號、第2456號），被告於本院準備程序時就被訴事實為有罪
之陳述，經本院合議庭裁定由受命法官獨任改依簡式審判程序審
理，並判決如下：
    主      　　文
呂治平駕駛動力交通工具而血液中酒精濃度達百分之零點零五以
上，處有期徒刑陸月，如易科罰金，以新臺幣壹仟元折算壹日。
又駕駛動力交通工具而吐氣所含酒精濃度達每公升零點二五毫克
以上，處有期徒刑伍月，如易科罰金，以新臺幣壹仟元折算壹日
。應執行有期徒刑玖月，如易科罰金，以新臺幣壹仟元折算壹日
。
    犯罪事實及理由
一、本件犯罪事實及證據，除下列更正及補充外，均引用起訴書
    （如附件）所載：
（一）犯罪事實欄一自第1行「12時至17時許」起至第4行「17時
      10分許」止之記載更正為「16時30分許起至17時許止，在
      花蓮縣吉安派出所附近之友人住處飲用啤酒6瓶後，未待
      體內酒精成分消退，基於不能安全駕駛動力交通工具之犯
      意，旋於飲酒完畢，自上開飲酒地點」、第8行「左側」
      後補充「肋骨」、第11行原記載「採血，」更正為「於同
      （15）日17時56分」、第12行原記載「0.315」更正為「0
      .395」。
（二）犯罪事實欄二第3行「竟仍」後補充「基於不能安全駕駛
      動力交通工具之犯意，」、第6行「攔查」補充為「因呂
      治平交通違規為警攔查，警發覺其散發酒氣」。
（三）證據部分補充：花蓮縣警察局吐氣酒精濃度檢測程序暨拒
      測法律效果確認單、被告呂治平於本院準備及審理程序之
      自白（見新警卷第33頁，本院卷第54至57、73至76頁）
二、按民國102年1月30日修正公布之道路交通管理處罰條例第35
    條第5項規定：「汽車駕駛人肇事拒絕接受或肇事無法實施
    第1項測試之檢定者，應由交通勤務警察或依法令執行交通
    稽查任務人員，將其強制移由受委託醫療或檢驗機構對其實
    施血液或其他檢體之採樣及測試檢定。」（108年4月17日修
    正，僅微調文字，規範內容相同，並移列為同條第6項；111
    年1月28日修正同條規定，本項未修正）牴觸憲法第8條保障
    人身自由、第22條保障身體權及資訊隱私權之意旨，應自本
    判決公告之日起，至遲於屆滿2年時失其效力。又本判決公
    告前，已依上開規定實施相關採證程序而尚未終結之各種案
    件，仍依現行規定辦理（司法院憲法法庭111年度憲判字第1
    號判決主文參照）。查被告就犯罪事實一部分，經警強制移
    由醫療院所實施血液採樣及測試檢定之日為111年1月15日，
    有佛教慈濟醫療財團法人花蓮慈濟醫院檢驗報告存卷可查，
    係於上開判決公告日即111年2月25日前，是依上開判決意旨
    ，本案已實施之強制抽血檢驗程序，依現行規定即道路交通
    管理處罰條例第35條第6項規定辦理，尚屬合法，先予敘明
    。
三、論罪科刑
（一）被告於起訴書犯罪事實一所載行為後，刑法第185條之3於
      111年1月28日修正公布，於同年月30日施行，修正後刑法
      第185條之3第1項法定刑提高有期徒刑及罰金刑之刑度，
      經比較結果，適用修正前之刑法第185條之3第1項較有利
      於被告，依刑法第2條第1項前段規定，應適用修正前之刑
      法第185條之3第1項論處。
（二）核被告所為，就起訴書犯罪事實一部分，係犯修正前刑法
      第185條之3第1項第1款駕駛動力交通工具而血液中酒精濃
      度達百分之0.05以上之罪、就起訴書犯罪事實二部分，係
      犯刑法第185條之3第1項第1款駕駛動力交通工具而吐氣所
      含酒精濃度達每公升0.25毫克以上之罪。被告所犯前開2
      罪，犯意各別，行為互殊，應予分論併罰。
（三）被告前因服用酒類不能安全駕駛因而致人於死罪案件，經
      本院以106年度原交訴字第12號判決處有期徒刑3年4月確
      定，並於110年7月23日縮刑期滿假釋未經撤銷視為執行完
      畢，公訴意旨就前開構成累犯之前科事實有所主張，並提
      出刑案資料查註紀錄表為證，經核與本院卷附之臺灣高等
      法院被告前案紀錄表相符，堪認聲請意旨就被告構成累犯
      之事實，已為主張且具體指出證明方法。是被告於受徒刑
      之執行完畢後，5年內故意再犯本案有期徒刑以上之各罪
      ，均為累犯，然均無庸於判決主文為累犯之諭知（最高法
      院110年度台上字第5660號判決、111年度台上字第3143號
      判決意旨參照）。本院考量被告上揭前案所犯罪質亦為不
      能安全駕駛致交通危險罪，刑之執行完畢後卻未警惕，再
      犯本案相同之各罪，顯見其對於刑罰之反應力薄弱，又本
      件均無適用刑法第59條規定減輕其刑之情形，亦均無加重
      最低本刑致無法處以最低法定本刑，而使其所受刑罰超過
      所應負擔罪責之罪刑不相當情形，爰均依司法院釋字第77
      5號解釋意旨及刑法第47條第1項規定，加重其刑。
（四）被告上開犯罪事實一行為後，因與被害人陳春明駕駛之車
      輛發生擦撞，經報案而於員警到場處理時主動承認為肇事
      人一節，固有警員製作之自首情形紀錄表在卷可稽（見吉
      警卷43頁）。然警到場後，被告因車禍事故而遭救護車送
      往醫療院所實施抽血檢測一節，有偵查報告存卷可查（見
      吉警卷第3頁），是警接獲報案至現場時已查悉本案事故
      ，顯見警員當時已經有確切之具體徵狀，可合理之懷疑被
      告涉有本案酒駕犯行，應無刑法第62條前段自首之減刑規
      定適用。
（五）爰審酌而被告漠視法令限制、輕忽酒後駕車所可能造成之
      潛在性危險，除上開構成累犯之酒駕案件外，前屢因不能
      安全駕駛致交通危險罪案件，經法院論罪科刑及執行完畢
      ，有上開被告前案紀錄表存卷可參，可徵其對於酒後不能
      騎車及酒醉騎車之危險性，應有相當之違法性認識，惟仍
      於本案酒後未待體內酒精成分消退，心存僥倖騎乘機車上
      路，並經測得血液內所含酒精濃度達0.395%，造成自己及
      被害人陳春明均受有傷害及車損，有證人即被害人陳春明
      於警詢之證述、診斷證明書及現場照片在卷可稽，是被告
      本案犯行造成自己受傷及車損等結果，已然具體實現本罪
      所欲避免之危害結果；又被告於前開事故發生月餘，再度
      僥倖騎乘機車上路，經警測得其呼氣所含酒精濃度達每公
      升0.35毫克，危害行車安全，置其他用路人於風險中，所
      為均應嚴重非難。惟念被告犯後始終坦承犯行，犯罪事實
      一部分未據被害人提起告訴，被害人對本案表示沒有意見
      等語（見本院卷第75頁），兼衡被告自陳高職畢業、從事
      園藝工作、經濟狀況普通、無需扶養親屬（見本院卷第75
      頁）及本案各自犯罪動機、目的等一切情狀，分別量處如
      主文所示之刑，並均諭知如易科罰金之折算標準。又審酌
      被告所犯上開各犯行之手段、行為與時間關連性及整體犯
      行之應罰適當性等一切情狀，定其應執行刑及依刑法第41
      條第1項前段、第8項規定諭知如易科罰金折算標準如主文
      所示。
據上論斷，應依刑事訴訟法第273條之1第1項、第299條第1項前
段、第310條之2、第454條第2項，判決如主文。
本案經檢察官葉柏岳提起公訴，檢察官簡淑如到庭執行職務。
中　　華　　民　　國　　111 　年　　10　　月　　26　　日
　　　　　　　　　刑事第二庭    法　官　蔡瑞紅
以上正本證明與原本無異。
如不服本判決應於收受送達後20日內向本院提出上訴書狀，並應
敘述具體理由。其未敘述上訴理由者，應於上訴期間屆滿後20日
內向本院補提理由書(均須按他造當事人之人數附繕本)「切勿逕
送上級法院」。
辯護人依據刑事訴訟法第346條、公設辯護人條例第17條及律師
法第32 條第2項、第36條等規定之意旨，尚負有提供法律知識、
協助被告之義務（含得為被告之利益提起上訴，但不得與被告明
示之意思相反）。
因疫情而遲誤不變期間，得向法院聲請回復原狀。
中　　華　　民　　國　　111 　年　　10　　月　　31　　日
                                書記官  陳昱瀅
附錄本案論罪科刑法條全文：
修正前中華民國刑法第185條之3第1項第1款
駕駛動力交通工具而有下列情形之一者，處2年以下有期徒刑，
得併科20萬元以下罰金：
一、吐氣所含酒精濃度達每公升零點二五毫克或血液中酒精濃度
    達百分之零點零五以上。
二、有前款以外之其他情事足認服用酒類或其他相類之物，致不
    能安全駕駛。
三、服用毒品、麻醉藥品或其他相類之物，致不能安全駕駛。
修正後中華民國刑法第185條之3第1項第1款
駕駛動力交通工具而有下列情形之一者，處3年以下有期徒刑，
得併科30萬元以下罰金：
一、吐氣所含酒精濃度達每公升零點二五毫克或血液中酒精濃度
    達百分之零點零五以上。
二、有前款以外之其他情事足認服用酒類或其他相類之物，致不
    能安全駕駛。
三、服用毒品、麻醉藥品或其他相類之物，致不能安全駕駛。
附件：起訴書